【裁判字號】    98,抗,2058
【裁判日期】    990113
【裁判案由】    聲明異議
【裁判全文】
臺灣高等法院民事裁定                  98年度抗字第2058號
抗  告  人  甲○○
相  對  人  乙○○
上列當事人間假扣押事件，抗告人對於中華民國98年12月 1日臺
灣新竹地方法院98年度事聲字第49號裁定提起抗告，本院裁定如
下：
    主      文
原裁定廢棄。
相對人於原法院之異議駁回。
異議及抗告訴訟費用由相對人負擔。
    理      由
一按債權人就金錢請求或得易為金錢請求之請求，因有日後不能
  強制執行或甚難執行之虞，欲保全強制執行者，得聲請假扣押
  ，其請求及假扣押之原因，則應提出可使法院信其主張為真實
  之一切證據釋明之，釋明如有不足，而債權人陳明願供擔保或
  法院認為適當者，法院得定相當之擔保，命供擔保後為假扣押
  ，民事訴訟法第522條第1項、第523條第1項、第526條第1項、
  第2項分別定有明文。
二本件抗告人聲請對相對人之財產在新臺幣（下同）100萬元 之
  範圍內為假扣押，主張：兩造於民國89年間離婚時約定子女由
  抗告人監護，相對人則應負擔扶養費，惟相對人僅於98年 8月
  18日給付30萬元，尚積欠120萬元，經抗告人於98年 9月2日以
  存證信函催告仍未給付，抗告人已訴請相對人返還不當得利等
  情，業據提出離婚協議書、戶籍謄本、存證信函、掛號郵件收
  件回執、民事起訴狀等影本為證，釋明其請求。相對人爭執抗
  告人請求權之存否乃應待本案訴訟審酌之事項，非本件保全程
  序所得審究。另抗告人主張：相對人於98年 9月2日（按應為3
  日）收受存證信函後，隨即於98年 9月11日將其所有不動產設
  定第2順位之普通抵押權予案外人陳維宗，擔保債權金額300萬
  元，顯意圖脫產而增加負擔，致日後執行困難等情，亦據提出
  新竹縣竹北市○○段665地號土地 及其上713、825建號建物之
  登記謄本為證，釋明其假扣押之原因。相對人雖辯稱：其不動
  產價值約1268萬元，原設定最高限額908萬元之抵押權予 渣打
  國際商業銀行，惟實際借款金額僅約756萬元， 嗣因陳維宗對
  相對人有150萬元之債權，遂再設定300萬元之普通抵押權予陳
  維宗，扣除抵押債權後，其不動產殘值遠大於抗告人之債權，
  且相對人尚於98年 8月18日給付30萬元予抗告人，無脫產情事
  等語，並提出民事答辯暨反訴狀、存證信函、協議書、借貸契
  約書等影本為證，然姑不論相對人於原法院為假扣押強制執行
  中曾陳報上開不動產之價值僅1,550,158元 （參見原法院98年
  度司執全字第410號卷第66至72頁之98年11月11日陳報狀 及證
  物），縱認所稱陳維宗之債權屬實，依所提協議書及借貸契約
  書之記載，陳維宗對相對人之50萬元借名投資債權發生於91年
  7月19日，另1,151,535元借款債權發生於97年8月1日以前，而
  相對人於97年 3月13日取得上開不動產所有權後，僅於同日設
  定最高限額908萬元之抵押權予渣打國際商業銀行， 並未就陳
  維宗第1筆債權或於97年8月1日就陳維宗第2筆債權即時設定抵
  押權，其遲至收受抗告人催告付款之存證信函後，方於98年9
  月11日設定普通抵押權予陳維宗， 所設定擔保債權金額300萬
  元又高於陳維宗兩筆債權之總額，難認該普通抵押權之設定確
  屬必要。又該普通抵押權之設定足以影響抗告人主張之債權得
  否受償，故抗告人主張相對人意圖脫產而增加負擔等情，尚非
  全然未據釋明；至其釋明雖不足，惟既陳明願供擔保，應認足
  以補其釋明之欠缺。故抗告人聲請對相對人為假扣押，應予准
  許。原法院司法事務官裁定准許抗告人之聲請，經相對人提出
  異議，原法院廢棄其裁定，另裁定駁回抗告人之聲請，尚有未
  洽。抗告意旨求予廢棄，為有理由，爰由本院廢棄原裁定，並
  裁定如主文第2項所示。
三據上論結，本件抗告為有理由。依民事訴訟法第492條前段、
  第95條、第78條，裁定如主文。
中    華    民    國    99    年    1     月    13    日
                    民事第九庭
                        審判長法  官  黃熙嫣
                              法  官  鄭傑夫
                              法  官  林玲玉
正本係照原本作成。
不得再抗告。
中    華    民    國    99    年    1     月    14    日
                              書記官  倪淑芳

司法院資訊處製作；財團法人民間司法改革基金會備份。
